臺灣士林地方法院交通事件裁定　　　　　　九十三年度交聲字第三０八、三一０號
　　原處分機關　交通部公路總局臺北區監理所基隆監理站
　　異　議　人　隆豪通運股份有限公司
　　即受處分人
　　法定代理人　陳萬年
右列受處分人因違反道路交通管理處罰條例案件，對於交通部公路總局臺北區監理所
基隆監理站民國九十三年四月二十二日所為之處分（原處分案號：基監字第裁四二─
Ｃ00000000號、基監字第裁四二─Ｃ00000000號）聲明異議，本院
裁定如左：
    主  文
異議駁回。
    理  由
一按道路交通管理處罰條例第十二條第一項第一款及第五款規定，汽車未領用牌照行
  駛或牌照借供他車使用或使用他車牌照行駛者，處汽車所有人新臺幣（下同）三千
  六百元以上一萬零八百元以下罰鍰，並禁止其行駛。同條第二項復規定第五款之牌
  照吊銷。
二原處分意旨略以：本件異議人即受處分人隆豪通運股份有限公司所有ＫＭ─七一八
  號營業貨櫃曳引車曳引懸掛Ｋ八─一七號牌之半拖車（下稱系爭半拖車），於民國
  九十三年四月九日下午五時四十三分許，在臺北縣五股交流道，經舉發單位會同司
  機查驗半拖車板身無板架號碼，分別以北縣警交字第Ｃ00000000、Ｃ00
  000000號通知單舉發：ＫＭ─七一八號營業貨櫃曳引車所拖之半拖車板架之
  板身無板架號碼，為未領牌照行駛道路及ＫＭ─七一八號營業貨櫃曳引車所拖之半
  拖車使用用他車牌照行駛於道路，爰依道路交通管理處罰條例第十二條第一項第一
  款、第五款及第二項之規定各裁處異議人三千六百元、五千元，並吊銷Ｋ八─一七
  之車輛牌照等情。
三異議人異議意旨略以：車號ＫＭ─七一八並未借用他車板牌行駛於道路，其所拖之
  半拖車號牌確實為Ｋ八─一七，並依規定懸掛於半拖車車上。舉發單位以查驗無車
  身號碼如何認定該板牌非所拖之板架，又如何認定Ｋ八─一七號牌為借用之板牌。
  且板架車身為鐵製品，容易銹蝕故車身號碼不易察，故如有違規，違規舉發單位應
  依道路交通管理處罰條例第十三條第三款規定開單告發，不應以與違規事實不符之
  第十二條第一項第一款規定告發云云。
四惟查：
  (一)異議人所有之ＫＭ─七一八號貨櫃曳引車，於前揭時、地，因所曳引之懸掛Ｋ八
    ─一七號號牌之半拖車，經執勤員警會同司機查驗後，並未看到在半拖車板架上
    車身（架）號碼之事實，有臺北縣政府警察局蘆洲交通分隊北縣警交字第Ｃ00
    000000號及第Ｃ00000000號舉發違反道路交通管理事件通知單影
    本各一紙在卷可稽，會同員警查驗之司機並在上開舉發通知單上簽名無訛。異議
    人對此節亦不爭執，僅辯稱：因板架車身為鐵製品，容易鏽蝕故車身號碼不易察
    云云。但依「拖車標識牌及車身（架）號碼打刻規定」，拖車標識牌應以銅合金
    或不鏽鋼板製作，並應於標識牌下方之車身（架）上打刻車身（架）號碼，其車
    身（架）號碼內容應包括型式代號及流水號碼，打刻之字體應端正、清晰、明確
    ，使用中拖車之車身（架）號碼打刻位置不符合本規定者，應於八十九年一月一
    日前，委請汽車修理廠或拖車製造廠，依本規定之打刻位置及字體打刻「拖車使
    用證」上所登載之車身（架）號碼，是異議人縱或因板架車身為鐵製品，致車身
    號碼容易銹蝕不易辨識，倘係領有牌照之拖車，其車身（架）上亦會有刻打之號
    碼，故異議人於行車前本應注意車架上之標識牌是否確實固定，有無鬆動，或車
    身架號碼是否清晰可辨，且如異議人所辯其車身號碼係因銹蝕不易辨識，顯見車
    身架號碼不明之原因早已存在，非臨時原因或突然外力所致，異議人只要稍加注
    意即可避免，竟未盡防範之能事。況按領有牌照之拖車，每年至少定期檢驗一次
    ，道路交通安全規則第四十四條第二項前段定有明文。則該半拖車既每年至少定
    期檢驗一次，焉有可能在車身號碼牌脫落或無車身號碼打刻之情形下，仍通過檢
    驗，是以異議人所辯尚非可採，系爭半拖車並未打刻車身（架）號碼之事實，應
    可認定。
  (二)車身（架）號碼係以打刻方式鏤印在半拖車之板架上，為辨識半拖車來源（即與
    拖車使用證及拖車號牌號碼所示車輛是否同一）之重要依據，倘執勤員警於查驗
    後未能發現車身（架）號碼，半拖車使用人復未能舉證證明該半拖車確實為領有
    合格拖車使用證之車輛，應可推定該半拖車為未領有合格拖車使用證之車輛。再
    按道路交通處罰管理條例第十二條第一項第一款處罰未領用牌照行駛者，目的係
    在以牌照之核發，確保凡在道路行駛之車輛，均通過國家一定安全、環保等標準
    之審核，故未能領用牌照之車輛，不得在道路行駛。至道路交通管理處罰條例第
    十二條第一項第五款處罰牌照借供他車使用者，係因該種行為將助益違規行駛之
    車輛規避查核，二者受罰主體不同，目的有別，處罰要件亦異，並非有其中一行
    為即當然併隨有另一行為出現，故本件異議人所使用之系爭半拖車，既未領用牌
    照即在道路上行駛，復將所有之「Ｋ八─一七」半拖車號牌懸掛在系爭半拖車上
    ，顯然同時違反上開兩種處罰規定，原處分機關予以併罰，並無不合。
  (三)異議人另辯稱本件舉發違規單位應依道路交通管理處罰條例第十三條第三款規定
    開單告發云云，然查道路交通管理處罰條例第十三條第三款規定引擎號碼或車身
    號碼與原登記位置或模型不符者，係指該汽車上須本有引擎號碼或車身號碼，僅
    該引擎號碼或車身號碼與原登記位置或模型不符者，方有本款規定之適用可言。
    是以本件異議人既經前開認定其半拖車上於舉發當時並無車身號碼，並經會同司
    機查驗無誤，尚無適用同條第十三條第三款之餘地，舉發單位以同條第十二條第
    一項第一款及第五款規定開單告發，殊無違誤，異議人所辯無非掩卸之詞，不足
    採信。
  (四)本件事證明確，從而原處分機關據以援引上開規定，對於異議人兩項違規事實各
    裁處罰鍰三千六百元及五千元，並吊銷牌照，並無不當。本件異議為無理由，應
    予駁回。
據上論斷，應依道路交通案件處理辦法第十九條，裁定如主文。
中　　　華　　　民　　　國　　九十三　　年　　　五　　　月　　 十八 　　日
                                    臺灣士林地方法院交通法庭
                                        法  官  許  碧  惠
右正本證明與原本無異。
如不服本裁定應於送達後五日內向本院提出抗告狀。
                                        書記官  陳  美  英
中　　　華　　　民　　　國　　九十三　　年　　　五　　　月　　二十四　　日
